臺灣高等法院刑事裁定
110年度侵聲再字第6號
再審聲請人
即受判決人  高福生



上列聲請人因妨害性自主案件，對於本院102年度侵上訴字第137
號，中華民國102年7月24日第二審確定判決（臺灣臺北地方法院
101年度侵訴字第80號，起訴案號：臺灣臺北地方檢察署101年度
偵字第4527號），聲請再審，本院裁定如下：
    主  文
再審之聲請駁回。 
    理  由
一、聲請意旨略稱：再審聲請人即受判決人甲○○（下稱聲請人）
    涉犯妨害性自主罪，前經臺灣臺北地方法院101年度侵訴字
    第80號刑事判決判處聲請人有期徒刑4年，聲請人不服，向
    本院提起上訴，經本院以102年度侵上訴字第137號判決（下
    稱原確定判決）駁回上訴，再經最高法院102年度台上字第5
    156號判決駁回上訴確定。本案聲請人即將出監，但一點也
    不高興反而更怨恨與不滿，平白無故的關3、4年的牢獄之災
    ，雖本案並非死刑或無期徒刑，僅為聲請人與告訴人即A女
    間之酒店金錢交易，因聲請人未付款，A女即反咬聲請人強
    迫性交，另本案檢察官及一、二審法官皆明知聲請人與A女
    間為金錢交易，且卷內資料皆可看到，但卻都偏頗調查，官
    官相護。這是一個法治的國家，希望有正義法官能為聲請人
    重新調查本案，並將A女拘提到案。最後，附上A女以門號00
    00000000傳給其之簡訊內容：「你等著開庭吧！要不然，就
    中山刑事組給錢丫！」影本之證據為證云云。
二、按有罪之判決確定後，為受判決人之利益聲請再審，必其聲
    請之理由合於刑事訴訟法第420條第1項各款所定情形之一，
    始准許之。又法院認為無再審理由，而以裁定駁回後，不得
    更以同一原因聲請再審，復為刑事訴訟法第434條所明定。
    而所謂同一原因，係指同一事實之原因而言；是否為同一事
    實之原因，應就重行聲請再審之事由暨其提出之證據方法，
    與已經實體上裁定駁回之先前聲請，是否完全相同，予以判
    斷，若前後二次聲請再審原因事實以及其所提出之證據方法
    相一致者，即屬同一事實之原因，自不許其更以同一原因聲
    請再審，最高法院103年度台抗字第197號、102年度台抗字
    第758號裁定同此意旨。又「有罪判決確定後，因發現新事
    實或新證據，單獨或與先前之證據綜合判斷，足認受有罪判
    決之人應受無罪、免訴、免刑或輕於原判決所認罪名之判決
    者，為受判決人之利益，得聲請再審。第1項第6款之新事實
    或新證據，指判決確定前已存在或成立而未及調查斟酌，及
    判決確定後始存在或成立之事實、證據。」刑事訴訟法第42
    0條第1項第6款、第3項分別定有明文。準此，關於新事實及
    新證據之定義，對於新規性之要件，採取以該證據是否具有
    「未判斷資料性」而定，與證據之確實性（或稱顯著性），
    重在證據之證明力，應分別以觀。因此，舉凡法院未經發現
    而不及調查審酌者，不論該證據之成立或存在，係在判決確
    定之前或之後，亦不問受判決人是否明知，甚且法院已發現
    之證據，但就其實質之證據價值未加以判斷者，均具有新規
    性；另關於確實性之判斷方法，則增訂兼採取「單獨評價」
    或「綜合評價」之體例，即當新證據本身尚不足以單獨被評
    價為與確定判決認定事實有不同之結論者，即應與確定判決
    認定事實基礎之既存證據為綜合評價，以評斷有無動搖該原
    認定事實之蓋然性。法院在進行綜合評價之前，因為新證據
    必須具有「未判斷資料性」，即原確定判決所未評價過之證
    據，始足語焉，故聲請人所提出之證據，是否具有新規性，
    自應先予審查。如係在原確定判決審判中已提出之證據，經
    原法院審酌捨棄不採者，即不具備新規性之要件，自毋庸再
    予審查該證據是否具備確實性。是以依此原因聲請再審者，
    應提出具體之新事實或新證據，而非徒就卷內業已存在之資
    料對於法院取捨證據之職權行使加以指摘，最高法院106年
    度台抗字第5號刑事裁定復同此意旨。再按聲請再審之理由
    ，如僅對原確定判決認定事實之爭辯，或對原確定判決採證
    認事職權之行使，任意指摘，或對法院依職權取捨證據持相
    異評價等情，原審法院即使審酌上開證據，亦無法動搖原確
    定判決，自非符合此條款所定。又109年1月8日修正公布，
    同月10日施行之刑事訴訟法增訂第429條之2前段規定，聲請
    再審之案件，除顯無必要者外，應通知聲請人及其代理人到
    場，並聽取檢察官及受判決人之意見。其立法意旨係為釐清
    聲請再審是否合法及有無理由，故除顯無必要者外，如依聲
    請意旨，從形式上觀察，聲請顯有理由而應裁定開始再審；
    或顯無理由而應予駁回，例如提出之事實、證據，一望即知
    係在原確定判決審判中已提出之證據，經法院審酌後捨棄不
    採，而不具備新規性之實質要件，並無疑義者；或顯屬程序
    上不合法且無可補正，例如聲請已逾法定期間、非屬有權聲
    請再審之人、對尚未確定之判決為聲請、以撤回或法院認為
    無再審理由裁定駁回再審聲請之同一原因事實聲請再審等，
    其程序違背規定已明，而無需再予釐清，且無從命補正，當
    然無庸依上開規定通知到場聽取意見之必要，庶免徒然浪費
    有限之司法資源，最高法院109年度台抗字第263號裁定意旨
    復亦同此。
三、經查：
　㈠聲請人於聲請再審狀中提出簡訊照片，簡訊內容為：「你等 
    著開庭吧！要不然，就中山刑事組給錢丫！」，欲證明本件
    僅係性交易後未付錢，並非性侵害，A女之指述不可採，聲
    請人並無妨害性自主之犯行云云，並以此作為本件聲請再審
    之新證據，然聲請人前曾執此相同證據、同一事實原因向本
    院聲請再審，而經本院以103年度侵聲再字第6號裁定以上開
    證據為本案卷內之證據資料，且為聲請人及法院所明知，並
    經法院審理時調查審酌，已非屬發見確實之新證據，且聲請
    人所執之聲請再審理由，細繹其內容，或指摘本件事實之認
    定有誤、或法院採證不當、違背證據法則及無罪推定法則等
    為論點，指摘原判決違誤，並就原判決所認定之事實及所採
    之證據等再為爭辯，均與聲請再審之法定要件不合，自不足
    為聲請再審之理由等為由，駁回其再審之聲請，並經最高法
    院103年度台抗字第224號駁回抗告確定。聲請人嗣再以此相
    同之證據方法、事實理由向本院聲請再審，而分別經本院10
    6年度侵聲再字第15號、107年度侵聲再字第36號、108年度
    侵聲再字第21號、109年度侵聲再字第23、39號裁定以聲請
    人係以同一事由聲請再審，其此部分聲請之程序違背法律規
    定而予駁回確定，有本院前開裁定及被告前案紀錄表附卷可
    稽。本院前揭103年度侵聲再字第6號裁定，固係於104年2月
    4日修正公布之刑事訴訟法第420條第1項第6款施行前，駁回
    聲請人聲請再審之裁定，然細繹前揭裁定內容，並未以該證
    據「非屬事實審法院於判決前因未發現而不及調查斟酌之新
    證據」為唯一理由，且該證據亦不符合修正後刑事訴訟法第
    420條第1項第6款及增定之第3項所定：「第1項第6款之新事
    實或新證據，指判決確定前已存在或成立而未及調查斟酌，
    及判決確定後始存在或成立之事實、證據。」揆諸前揭說明
    ，本件聲請意旨此部分即係以同一原因聲請再審，是其聲請
    再審程序顯然違背法律規定，且無從補正，是此部分再審聲
    請為不合法。
　㈡聲請意旨另指該案檢察官及承審法官偏頗調查、官官相護云
    云，亦曾據聲請人以相同事實理由提出，而經本院前開106
    年度侵聲再字第15號裁定認此部分僅係聲請人個人臆測之詞
    ，且承辦本案之檢察官及法官並未因本案犯職務上之罪或受
    懲戒處分，核與刑事訴訟法第420條第1項第5款要件不符，
    亦難認此部分聲請為有理由而駁回其此部分之聲請，聲請人
    既未提出其他新證據為憑而以此同一原因聲請再審，顯然違
    背法律規定，且無從補正，是此部分再審聲請亦不合法。
　㈢至聲請人以前開事由請求拘提告訴人到庭作證之證據調查部
    分，因上開再審事由均屬同一原因聲請而不合法，且告訴人
    已於本案確定判決之第一審審理程序中就本案事實及被告所
    提出簡訊翻拍照片等待證事實到庭作證而經交互詰問（參原
    確定判決第12至13頁之⒋、⒍），而上開㈠之簡訊所顯示電話
    號碼之申請人亦於原確定判決審理中到庭作證而經交互詰問
    （參原確定判決第13頁之⒍），是此部分證據調查本身或結
    合其他卷存證據觀察，綜合判斷之後，亦無法認為足以動搖
    原有罪確定判決，顯無調查之必要。
四、綜上所述，本件再審之聲請為不合法，應予駁回。末按「聲
    請再審之案件，除顯無必要者外，應通知聲請人及其代理人
    到場，並聽取檢察官及受判決人之意見。但無正當理由不到
    場，或陳明不願到場者，不在此限」，刑事訴訟法第429條
    之2定有明文。此所稱「顯無必要者」，係指聲請顯屬程序
    上不合法且無可補正或顯無理由而應逕予駁回，例如非聲請
    權人、逾法定期間、以撤回或駁回再審聲請之同一原因聲請
    再審等情形，或再審原因已明，顯有理由而應逕為開始再審
    之裁定（法院辦理刑事訴訟案件應行注意事項第177條之4第
    2項參照）。本件再審聲請既有上述程序違背法律規定之處
    且無從命補正，本院認無踐行通知聲請人到場並聽取檢察官
    意見等程序之必要，附此敘明。
據上論斷，應依刑事訴訟法第433條，裁定如主文。
中　　華　　民　　國　　110 　年　　3 　　月　　5 　　日
                  刑事第十四庭  審判長法　官  黃斯偉
　　　　　　　　　　　　　　          法　官  程克琳
                                      法　官  黎惠萍
以上正本證明與原本無異。
如不服本裁定，應於收受送達後五日內向本院提出抗告狀。
                                      書記官  莊宜諳
中　　華　　民　　國　　110 　年　　3 　　月　　5 　　日